臺北高等行政法院判決
　　　　　　　　　　　　　　　　　　 93年度訴字第3408號
　　　　　　　　　　　　　　　.
原　　　告　甲○○
訴訟代理人　秦玉坤律師
被　　　告　財政部臺北市國稅局
代　表　人　張盛和(局長)
訴訟代理人　乙○○
上列當事人間因綜合所得稅事件，原告不服財政部中華民國93年
8月18日台財訴字第09313519250號訴願決定，提起行政訴訟。本
院判決如下：
　　主  文
原告之訴駁回。
訴訟費用由原告負擔。
　　事  實
一、事實概要：原告90年度綜合所得稅結算申報，列報本人及配
    偶黃徐秀香當年度捐贈台北縣三芝鄉公所（以下簡稱三芝鄉
    公所）人行陸橋1座之捐贈扣除額計新台幣（下同）
    4,000,000元，被告初查以原告未補正取得該陸橋之相關成
    本資料，乃否准認列，核定綜合所得總額為4,719,902元、
    淨額為3,627,320元，發單補徵稅額338,260元。原告不服，
    申經復查結果，未獲准變更，提起訴願，亦遭決定駁回，遂
    向本院提起行政訴訟。
二、兩造聲明：
　(一)原告聲明：
    1.訴願決定、原處分均撤銷。
    2.訴訟費用由被告負擔。
　(二)被告聲明：
    1.駁回原告之訴。
    2.訴訟費用由原告負擔。
三、兩造爭點：系爭陸橋之捐贈究係屬90年度抑於91年度完成？
　(一)原告主張之理由：
    1.按「按前3條規定計得之個人綜合所得總額，減除下列免
      稅額及扣除額後之餘額，為個人之綜合所得淨額：．．．
      2.扣除額：納稅義務人就下列標準扣除額或列舉扣除額擇
      一減除外，並減除特別扣除額：．．．(2)列舉扣除額：
      捐贈：對於教育、文化、公益、慈善機構或團體之捐贈總
      額最高不超過綜合所得總額20%為限。但有關國防、勞軍
      之捐贈及對政府之捐獻，不受金額之限制。」，為所得稅
      法第17條第1項第2款第2目第1小目所明定。
    2.查佛朗明哥開發事業股份有限公司（以下簡稱佛朗明哥公
      司）與原告及其配偶黃徐秀香於87年2月8日訂立共同陸橋
      興建合約書，約定黃徐秀香出資3,000,000元，甲○○出
      資3,000,000元，其餘不足資金由該公司籌資，共同興建
      佛朗明哥陸橋（坐落台北縣三芝鄉○○段北勢子小段，以
      下簡稱系爭陸橋），權利以出資金額持分持有，使用權及
      管理則歸佛朗明哥公司負責。嗣佛朗明哥公司於90年8月
      16日與經濟部工業局、交通部公路局、觀光局等相關單位
      在三芝鄉公所開會並作成「有效解決北海岸地區遊艇運輸
      成本問題並促進當地觀光事業發展，有關佛朗明哥陸橋未
      來定位問題之研商紀錄」載明「6.結論：(1)三芝鄉公所與
      佛朗明哥應於今（90）年12月前完成陸橋捐贈移交工作」
      等語，並由該陸橋之共有人即原告與其配偶於90年11月
      16日分別出具捐贈同意書，以完成系爭陸橋捐贈移交與三
      芝鄉公所之行為，原告乃於90年度綜合所得稅結算申報時
      ，列報本人與其配偶捐贈扣除額計4,000,000元。
    3.經查原告及其配偶黃徐秀香於90年11月16日出具之陸橋捐
      贈同意書分別載明「現因北海岸地區遊艇業務需要交由政
      府統籌管理，本人（原告）同意所持有陸橋之權利部分計
      新台幣3,000,000元整，自90年度起捐贈給政府統籌管理
      」、「．．．現因北海岸地區遊艇業務需要交由政府統籌
      管理，本人（即黃徐秀香）同意所持有陸橋之權利部分計
      3,000,000元，自90年度起1次移交分3年捐贈，係自90年
      至92年（誤載為93年）捐贈予政府統籌管理」等語，而陸
      橋捐贈合約書亦載明「依據90年8月16日貴我雙方同意捐
      贈並於同年將陸橋捐贈移交乙方（即三芝鄉公所）。．．
      ．第2條：陸橋捐贈總價款依據87年間委託福億建設事業
      股份有限公司興建工程總價款計9,500,000元，由黃徐秀
      香出資3,000,000元、甲○○出資3,000,000元、佛朗明哥
      公司出資3,500,000元，三方共同興建佛朗明哥陸橋，就
      陸橋依出資持分共同同意捐贈乙方。第3條：但黃徐秀香
      持有部分同意自90年度1次移交分3年捐贈給乙方」云云，
      足見原告及其配偶係於90年11月16日完成捐贈陸橋價值計
      4,000,000元【計算式：黃徐秀香部分（3,000,000元/3
      ）+原告部分3,000,000元=1,000,000元】予三芝鄉公所之
      行為。
    4.茲被告辯稱系爭捐贈合約之簽訂日期為91年12月30日，收
      據日期為91年12月31日，與三芝鄉公所登載該捐贈標的物
      之取得日期相符，足證系爭捐贈標的物之權利移轉生效日
      期為91年12月31日等語。惟依三芝鄉公所於91年2月7日以
      北縣芝建字第0910001726號函請台北縣政府略以「主旨：
      檢送本鄉○○○○路橋改善案之工程概算書一份，總計金
      額：3,500,000元整，為改善現階段北海岸遊艇運輸與整
      體觀光發展，敬請鈞府惠予補助，請鑒核。說明：1.依據
      鈞府91年1月7日90北府工新字第468927號辦理。．．．」
      等語，及台北縣政府於91年4月1日以北府工新字第
      0910073776號函復三芝鄉公所略以「主旨：有關貴（三芝
      鄉公所）所函請本府補助辦理『佛朗明哥路橋改善工程』
      ，以改善現階段北海岸遊艇運輸與整體觀光事業發展一案
      ．．．。說明1.復貴所91年2月6日北縣芝建字第09100017
      26號函。2.本工程本府同意全額（3,500,000元）補助貴
      所辦理」云云觀之，足見原告及其配偶確已於90年11月16
      日完成捐贈系爭陸橋價值4,000,000元予三芝鄉公所之行
      為，否則台北縣政府何能於91年1月7日以90北府工新字第
      468927號函指示三芝鄉公所辦理系爭陸橋改善案之工程概
      算書，以及三芝鄉公所又何能以所有權人之身分辦理規畫
      系爭陸橋改善工程，並函請台北縣政府補助該工程所需經
      費350萬元？況完成捐贈之行為與所有權移轉登記係屬二
      事，縱系爭陸橋所有權人之一即佛朗明哥公司於91年度營
      利事業所得稅結算申報始將系爭捐贈帳列營業費用項下，
      亦不能改變捐贈行為發生之事實。從而原告及其配偶既係
      於90年11月16日完成捐贈系爭陸橋價值4,000,000元與三
      芝鄉公所之行為，則原告於90年度綜合所得稅結算申報時
      ，列舉捐贈系爭陸橋與三芝鄉公所之捐贈扣除額計
      4,000,000元，自無不合。
    5.至證人即三芝鄉公所建設課課長楊錦忠、財政課課長廖秀
      美及承辦人賴淑晶雖於本件行準備程序時證稱「直至91
      年5月21日始以公文函送捐贈陸橋同意書影本、陸橋相關
      合建合約影本及委託福億建設新建合約影本至本鄉公所」
      、「（法官問廖：黃徐秀香可以將擁有系爭陸橋之捐贈部
      分列報於90年度綜合所得稅結算申報內？）當然不可以，
      因為我收到合約時間係在91年度，故帳載日期係在91年度
      」、「捐贈時點應以陸橋所有人向鄉公所洽辦捐贈手續時
      點為準．．．直至91年10月、11月間才正式簽訂合約。．
      ．．。（法官問賴：實際上陸橋之興建及建造資料究係何
      時提出？）90年間僅有口頭約定，那些資料都是在91年才
      有的。（法官問賴：陸橋實際上捐贈係於91年完成？）是
      的」云云，固非無見。惟查前揭90年8月16日作成之研商
      紀錄所載「．．．6.結論：(1)三芝鄉公所與佛朗明哥應於
      今（90）年12月前完成陸橋捐贈移交工作。．．．」等語
      ，及於同年11月16日由原告夫妻依該結論出具系爭陸橋捐
      贈同意書，以完成系爭陸橋捐贈移交與三芝鄉公所之行為
      ，參照土地徵收條例第11條「需用土地人申請徵收土地或
      土地改良物前，除國防、交通、水利、公共衛生或環境保
      護事業，因公共安全急需使用土地未及與土地所有權人協
      議者外，應先與所有權人協議價購或以其他方式取得；所
      有權人拒絕參與協議或經開會未能達成協議者，始得依本
      條例申請徵收。」、行政程序法第135條「公法上法律關
      係得以契約設定、變更或消滅之。」、第139條「行政契
      約之締結，應以書面為之。但法規另有其他方式之規定者
      ，依其規定。」等規定，應為具有公法性質之行政契約。
      依行政程序法第144條規定，行政契約當事人之一方為人
      民者，行政機關得就相對人契約之履行，依書面約定之方
      式，為必要之指導或協助。是前揭證詞顯係將原告及其配
      偶依研商紀錄於90年11月16日完成捐贈系爭陸橋價值
      4,000,000元予三芝鄉公所之行為，與三芝鄉公所依前開
      研商紀錄於91年間為後續指導原告補正系爭陸橋建造資料
      、補訂捐贈合約書及補發捐贈收據等行為，混為一談，自
      無採信餘地。綜上所述，被告徒以三芝鄉公所提供之財產
      明細分類帳記載系爭陸橋係91年12月30日入帳取得，及其
      填發與原告及配偶黃徐秀香之收據日期91年12月31日，認
      系爭捐贈應屬91年度之捐贈，自有違誤，原處分應予撤銷
      。
　(二)被告答辯之理由：
    1.按「按前3條規定計得之個人綜合所得總額，減除下列免
      稅額及扣除額後之餘額，為個人之綜合所得淨額：．．．
      2.扣除額：納稅義務人就下列標準扣除額或列舉扣除額擇
      一減除外，並減除特別扣除額：．．．(2)列舉扣除額：
      捐贈：對於教育、文化、公益、慈善機構或團體之捐贈總
      額最高不超過綜合所得總額20%為限。但有關國防、勞軍
      之捐贈及對政府之捐獻，不受金額之限制。」，為所得稅
      法第17條第1項第2款第2目第1小目所明定。
    2.本件原告90年度綜合所得稅列報其本人及其配偶黃徐秀香
      捐贈三芝鄉公所人行陸橋之捐贈扣除額3,000,000元及
      1,000,000元，共計4,000,000元，經被告以原告未提示取
      得該陸橋之成本資料為由，否准認列，核定綜合所得淨額
      為3,627,320元，並發單補徵稅額338,260元。第查系爭捐
      贈除取有三芝鄉公所開立之捐贈收據外，並有卷附之捐贈
      合約及相關公文書可稽，是原告主張其本人及其配偶黃徐
      秀香確有捐贈事實一節，尚屬可採。惟系爭捐贈之捐贈合
      約簽訂日期為91年12月30日，捐贈收據日期為91年12月31
      日，與三芝鄉公所登載該捐贈標的物之取得日期相符，足
      證系爭捐贈標的物之權利移轉生效日期為91年12月31日。
      至原告稱依捐贈合約書所載「依據民國90年8月16日貴我
      雙方同意捐贈並於同年將陸橋捐贈移交乙方」等語，即知
      是項捐贈為90年度一節，經查該捐贈合約所稱90年8月16
      日同意捐贈並於同年移交乙方等語，係指佛朗明哥公司與
      經濟部工業局、交通部公路局、觀光局及三芝鄉公所等相
      關單位於90年8月16日在三芝鄉公所開會研商「有效解決
      北海岸地區遊艇運輸成本問題並促進當地觀光事業發展，
      有關佛朗明哥陸橋未來定位問題」，原告與三芝鄉公所雙
      方達成捐贈佛朗明哥陸橋之合意，亦即原告因該項合意負
      有移轉該陸橋之義務，然尚不能證明雙方之捐贈行為業已
      完成。嗣受贈機關三芝鄉公所於91年12月31日與原告等簽
      訂捐贈合約書，並取得系爭陸橋所有權，該贈與行為方始
      完成，被告依據三芝鄉公所提供之財產明細分類帳及捐贈
      收據，核認系爭捐贈為91年度之捐贈，洵無不合。據上論
      述，本件原處分並無違誤，原告所訴應予駁回。
　　理  由
一、按「按前3條規定計得之個人綜合所得總額，減除下列免稅
    額及扣除額後之餘額，為個人之綜合所得淨額：．．．2.扣
    除額：納稅義務人就下列標準扣除額或列舉扣除額擇一減除
    外，並減除特別扣除額：．．．(2)列舉扣除額：捐贈：對
    於教育、文化、公益、慈善機構或團體之捐贈總額最高不超
    過綜合所得總額20%為限。但有關國防、勞軍之捐贈及對政
    府之捐獻，不受金額之限制。」，為所得稅法第17條第1項
    第2款第2目第1小目所明定。
二、本件原告90年度綜合所得稅結算申報，原告對被告剔除其列
    報本人及配偶黃徐秀香當年度捐贈三芝鄉公所人行陸橋之捐
    贈扣除額3,000,000元、1,000,000元，共計4,000,000元一
    節不服，並主張其及配偶依研商紀錄於90年11月16日分別出
    具捐贈同意書完成捐贈系爭陸橋價值4,000,000元予三芝鄉
    公所之行為，自可於當年度綜合所得稅結算申報時列報捐贈
    扣除額計4,000,000元，被告所為處分殊有違誤等語。第以
    系爭陸橋係屬地上固著物，惟地政機關並無登記資料，業據
    三芝鄉公所建設課課長楊錦忠於本件行準備程序時陳述甚明
    在卷，是其所有權之移轉究應依不動產抑動產相關規定為依
    歸，固有疑問，然因其有建造成本費用及實物之管理使用等
    情形，自應視其實際狀況加以審斷。經查系爭陸橋係由佛朗
    明哥公司與原告及其配偶黃徐秀香合資興建，出資金額分別
    為3,500,000元、3,000,000元、3,000,000元，佛朗明哥公
    司於90年8月16日研商會議時同意捐贈其出資部分，原告與
    其配偶則於90年11月16日出具捐贈同意書，固有研商會議紀
    錄及捐贈同意書影本各1份在卷可稽，惟渠等並未將系爭陸
    橋之合建合約、委託福億建設新建合約書等原始起造相關文
    件資料交付三芝鄉公所，迨91年5月21日始由佛朗明哥公司
    提出，此觀卷附該公司91年5月21日佛開福字第910521號函
    影本即知，是三芝鄉公所當時承辦本件之人員賴淑晶於本院
    行準備程序時所證稱90年間佛朗明哥公司等僅口頭約定捐贈
    系爭陸橋，陸橋之興建起造資料係於91年間始提出，但因未
    辦妥相關手續，迄91年8月間仍催辦相關事宜，至91年10月
    、11月方著手簽訂捐贈合約（系爭陸橋之捐贈合約簽訂日期
    為91年12月30日）等語，即非無據，此復與佛朗明哥公司91
    年10月11日佛開福字第910820號函所附陸橋捐贈合約書所載
    內容大致相符，自堪認為真正。且衡之常情，系爭陸橋既未
    經提出相關合資興建資料，本無法認定其所有權之歸屬，縱
    原告及其配偶於90年11月16日出具捐贈同意書同意捐贈渠等
    出資部分，亦難遽認渠等業已將陸橋所有權部分移轉予三芝
    鄉公所，參以三芝鄉公所係於91年12月31日出具捐贈收據，
    與原告擔任負責人之佛朗明哥公司亦係將其捐贈部分帳列91
    年度營利事業所得稅結算申報等情，是系爭陸橋之捐贈行為
    係於91年度完成，即堪認定。則被告否准原告於本期即90年
    度綜合所得稅結算申報列報其與配偶黃徐秀香捐贈系爭陸橋
    之捐贈扣除額計4,000,000元，即非無憑。從而被告所為處
    分，揆之首揭法條規定，並無違誤，訴願決定予以維持，亦
    無不合，原告徒執前詞，訴請撤銷，為無理由，應予駁回。
據上論結，本件原告之訴為無理由，依行政訴訟法第98條第3項
前段，判決如主文。
中　　華　　民　　國　　94　　年　  11　　月　 23  　 日
                    第二庭審判長  法    官  鄭忠仁
                                  法    官  陳秀
                                  法    官  林育如
上為正本係照原本作成。
如不服本判決，應於送達後20日內，向本院提出上訴狀並表明上
訴理由，如於本判決宣示後送達前提起上訴者，應於判決送達後
20日內補提上訴理由書（須按他造人數附繕本）。
中　　華　　民　　國　　94　　年　  11　　月　 23  　 日
      　　　　　　　　　　　　　　書 記 官　林惠堉
